臺灣彰化地方法院民事判決
                     109年度訴字第1014號
原      告  林純平  

被      告  林進安  
被      告  林春雄  
被      告  林福生  
被      告  林福榮  
被      告  林麗珍  

被      告  林德利  
被      告  林武雄  

被      告  林茂松  
被      告  林茂興  


上列當事人間請求分割共有物事件，本院於民國110年4月15日言
詞辯論終結，判決如下：
    主  文
兩造共有坐落彰化縣○○鄉○○段00地號土地，面積897平方公尺，
分割如附圖即彰化縣北斗地政事務所110年3月31日土地複丈成果
圖所示，編號A1部分，面積95平方公尺，分歸原告單獨取得；編
號A2部分，面積94平方公尺，分歸被告林茂松單獨取得；編號A3
部分，面積94平方公尺，分歸被告林茂興單獨取得；編號B部分
，面積225平方公尺，分歸被告林春雄、林福生、林福榮、林麗
珍、林德利、林武雄公同共有；編號C部分，面積239平方公尺，
分歸被告林進安單獨取得；編號D部分，面積150平方公尺，由全
體共有人按原應有部分比例保持共有，供作道路使用。兩造併按
附表二所示金額互為找補。
訴訟費用由兩造按附表一「應有部分暨訴訟費用負擔」欄所示負
擔。
    事實及理由
一、程序方面：本件被告林春雄、林福生、林福榮、林麗珍、林
    武雄等人均受合法通知，無正當理由，未於最後言詞辯論期
    日到場，核無民事訴訟法第386條各款所列情形，爰依原告
    聲請，由其一造辯論而為判決。
二、原告起訴主張：
　(一)坐落彰化縣○○鄉○○段00地號土地（下稱系爭土地）為兩造
      共有，各共有人之應有部分如附表一所示。兩造就系爭土
      地並無不分割之協議，亦無因物之使用目的不能分割之情
      形，惟就分割方法無法達成協議，請求裁判分割系爭土地
      。
　(二)系爭土地為鄉村區乙種建築用地，面積897平方公尺，地
      形略呈東西向之梯形，東邊較短、西邊較長，西側臨4.5
      公尺寬道路，系爭土地上有部分共有人之預鑄牆板平房、
      加強磚造平房、鐵皮遮雨棚等建物占用，為符合使用現況
      ，保持建物完整性，不降低分割後之土地價值，請求分割
      如附圖即彰化縣斗地政事務所110年3月31日土地複丈成果
      圖所示方案（下稱原告方案）分割，惟部分共有人按此方
      法分割後，分得土地面積略有增減，願以每坪4萬元價額
      作為互為找補之依據。並聲明如主文所示。
三、被告方面：
　(一)被告林進安、被告林德利、林茂松、林茂興均同意按原告
      方案分割，並以每坪4萬元互為找補。
　(三)被告林春雄、林福生、林福榮、林麗珍、林武雄等人未於
      言詞辯論期日到場，亦未提出書狀作何聲明或陳述。
四、得心證之理由：
　(一)原告主張系爭土地為兩造共有，各共有人之應有部分如附
      表一所示，並據其提出之土地登記謄本、地籍圖謄本、土
      地現況照片等件為證，且為兩造所不爭執，應認原告主張
      為真實。因系爭土地並無因物之使用目的不能分割情形，
      共有人間亦無不分割期限約定，惟無法協議分割之事實，
      是原告依民法第823條第1項、第824條第1、2項規定，請
      求裁判分割系爭土地，即屬正當。
　(二)查系爭土地上有三棟建物，東邊建物及鐵皮屋為被告林進
      安所有，中間建物為被告林春雄、林福生、林福榮、林麗
      珍、林德利、林武雄等人之被繼承人生前所建，為林春雄
      等人公同共有，西側建物則為原告與被告林茂松、林茂興
      共有，且男廁有私設道路供出入通行；此經本院於109年1
      2月9日會同彰化縣北斗地政事務所履勘現場，並有本院勘
      驗筆錄與彰化縣北斗地政事務所109年12月28日、110年3
      月31日土地複丈成果圖在卷可稽。
　(三)按各共有人，除法令另有規定外，得隨時請求分割共有物
      。但因物之使用目的不能分割或契約訂有不分割之期限者
      ，不在此限。共有物之分割，依共有人協議之方法行之。
      分割之方法不能協議決定，法院得因任何共有人之請求，
      以原物分配於各共有人。以原物為分配時，如共有人中有
      未受分配，或不能按其應有部分受分配者，得以金錢補償
      之。民法第823條第1項、第824條第1項、第2項第1款、第
      3項分別定有明文。又法院裁判分割共有物，應斟酌共有
      人之應有部分比例、各共有人之意願、土地之價值、現有
      使用狀況、經濟效用、對外通行問題、各共有人所分得之
      土地能否為適當之利用，及各共有人間有無符合公平之原
      則等因素為通盤考量，以定一適當公允之方法為分割。
（四）經查，系爭土地依原告所提上開方案分割結果，各共有人
      所分得之土地地形均屬方正，且各共有人所分得之土地均
      可臨路對外通行，亦無須拆除系爭土地上現有建物；且原
      告之上開方案已經獲得被告林進安、林茂松、林茂興、林
      德利等人同意，有本院最後言詞筆錄可參。是以，本院參
      酌共有人之意願及土地使用現況後，認原告之分割方法，
      對全體共有人而言，係為公平合理之分配，應為適當可採
      。爰判決如主文第一項所示。
（五）末查，依原告上開方案分割，部分共有人按此方法分割後
      ，分得土地面積互有增減，尤其，按此方法分割後，原告
      與被告林茂松、林茂興等人分得之土地面積，超過其應有
      部分換算後之面積，其等三人自應補償其餘共有人，原告
      主張願以每坪4萬元價格，作為互為找補之依據，經被告
      林進安、被告林德利、林茂松、林茂興等人同意，按原告
      方案分割，並以每坪4萬元互為找補，參酌系爭土地之位
      置、使用分區及交通出入等情，應屬客觀、適當，且符合
      應有部分佔多數者之意願。爰判決兩造間並應按附表二互
      為找補。
五、末按因共有物分割、經界或其他性質上類似之事件涉訟，由
    敗訴當事人負擔訴訟費用顯失公平者，法院得酌量情形，命
    勝訴之當事人負擔其一部，民事訴訟法第80條之1定有明文
    。本件係因分割共有物而涉訟，兩造之主張及抗辯均為伸張
    或防禦其權利所必要，自應依兩造共有土地之應有部分比例
    ，為訴訟費用之負擔，爰判決如主文第二項所示。
六、結論：原告之訴有理由，併依民事訴訟法第385條第1項前段
    、第80條之1、第85條第1項、第2項，判決如主文。　　
中　　華　　民　　國　　110 　年　 5 　　月　 19 　　日
                  民事第一庭    法　官  施坤樹
以上正本係照原本作成。
如對判決上訴，應於判決送達後20日內向本院提出上訴狀。如委
任律師提起上訴者，應一併繳納上訴審裁判費。
中　　華　　民　　國　　110 　年　　5 　　月　　31　　日
                                 書記官  李盈萩
附表一：共有人應有部分面積及分割後之面積增減
共有人 應有部分暨訴訟費用負擔比例 持分面積 (平方公尺)    (A) 分得面積 (平方公尺)   (B) 應負擔之 道路面積 (平方公尺)   (C) 增減面積 (平方公尺) (B)+(C)-(A) 　(D) 價值增減 (新台幣：元)    (E) 林進安 3分之1 299 239 50 -10 -121,000  林春雄   公同共有 3分之1   299   225   50   -24   -290,400  林福生       林福榮       林麗珍       林德利       林武雄       林茂松 9分之1 100  94 17  11  121,000  林茂興 9分之1 100  94 17  11  121,000  林純平 9分之1 99 95 16  12  169,400    897  747 150    備註： 1、原告林純平於110年4月26日具狀表示小數點部分，由其負擔，故較林茂松、林茂興應補償之金額亦較高。 2、增減面積(D)部分，「-」即分得面積少於持分面積。 3、價值增減(E)之計算式：(D)×0.3025坪×4萬元       


附表二：共有人找補表(單位：新台幣：元)
  ＼應補償人  　　＼ 受補償人＼ 林純平 (+145,200) 林茂松 (+133,100) 林茂興 (+133,100) 合計  林進安 (-121,000) 42,706元  39,147元  39,147元  121,000元  林春雄、林福生、林福榮、林麗珍、林德利、林武雄 (-290,400)   102,494元    93,953元    93,953元    290,400元